臺灣臺中地方法院刑事判決
111年度金訴字第162號
公  訴  人  臺灣臺中地方檢察署檢察官
被      告  林峻宏


上列被告因詐欺等案件，經檢察官提起公訴（111年度少連偵字
第7號），本院判決如下：
    主    文
乙○○犯三人以上共同詐欺取財罪，處有期徒刑壹年陸月。未扣案
之不詳廠牌手機壹支沒收，於全部或一部不能沒收或不宜執行沒
收時，追徵其價額。
    犯罪事實
一、乙○○基於參與犯罪組織之犯意，自民國110年3月下旬某日起，參與由王威盛、張凱裕（2人犯3人以上共同詐欺取財罪部分，分別經臺灣高等法院臺中分院110年度金上訴字第2095號、本院110年度金訴字第517號等判決確定）、少年陳○信（93年7月生，所涉加重詐欺等非行，另經本院少年法庭裁定交付保護管束，無證據證明乙○○明知或可得而知其為少年）、陳冠宇（涉犯3人以上共同詐欺取財等罪嫌，另經臺灣臺中地方檢察署檢察官以110年度少連偵字第531號提起公訴）、真實姓名年籍不詳、綽號「小智」之人與真實姓名年籍不詳、綽號「往事」之人所屬3人以上，以實施詐術為手段，具有持續性、牟利性之有結構性詐欺犯罪組織（下稱本案詐欺集團），由「小智」負責主持、操縱或指揮本案詐欺集團成員，張凱裕、陳○信、王威盛負責提領詐騙款項，擔任俗稱「車手」之工作，陳冠宇負責駕車搭載車手，乙○○負責依「往事」之指示，向車手收取提領之贓款，擔任俗稱「收水」之工作。
二、乙○○與本案詐欺集團成員共同意圖為自己不法之所有，基於3人以上共同詐欺取財及掩飾、隱匿詐欺犯罪所得之去向、所在而洗錢之犯意聯絡，先由本案詐欺集團成員於110年3月27日上午10時30分許，佯以丙○○之姪女之身分致電予丙○○，邀請丙○○將其加入LINE通訊軟體之好友後，向丙○○詐稱：欲借現金購買吸塵器云云，致丙○○陷於錯誤，於110年3月29日中午12時37分許，前往新北市蘆洲區中原郵局，依指示臨櫃匯款新臺幣（下同）15萬元至姚亮吟（涉犯幫助一般洗錢罪嫌，經本院以111年度金訴字第189號為有罪判決）所申辦之臺中黎明郵局帳號00000000000000號帳戶內（下稱郵局帳戶），復由張凱裕於附表所示時間、地點，接續提領丙○○所匯入之15萬元後，旋將該15萬元交由少年陳○信轉交與王威盛，王威盛再於同日下午2時30分許，搭乘由陳冠宇駕駛之車牌號碼000-0000號自小客車，至位於臺中市北區崇德五路與河北路口之「海舞理容KTV」附近某處，將該15萬元交給駕駛車牌號碼000-0000號（後改為BHP-5721號）自小客車到場之乙○○。乙○○取得該15萬元後，依「往事」之指示，以3萬元為1筆，將該15萬元分成5筆，無摺存入「往事」所提供臺灣銀行、中國信託商業銀行之不詳金融帳戶，以此迂迴層轉方式，掩飾、隱匿該詐欺犯罪所得之去向及所在。嗣丙○○察覺遭詐騙並報警處理，經警循線查悉上情。
三、案經丙○○訴由臺中市政府警察局第五分局報告臺灣臺中地方
    檢察署檢察官偵查起訴。
    理    由
壹、程序部分
一、組織犯罪防制條例第12條第1項中段規定：「訊問證人之筆
    錄，以在檢察官或法官面前作成，並經踐行刑事訴訟法所定
    訊問證人之程序者為限，始得採為證據。」被告乙○○以外之
    人於警詢時之陳述，依前揭規定，於違反組織犯罪防制條例
    之罪名，絕對不具證據能力，不得採為判決基礎。故本判決
    下述關於被告參與犯罪組織部分所引用之證據，不包括被告
    以外之人於警詢時之證述，惟該部分供述證據，就被告所犯
    3人以上共同詐欺取財罪及一般洗錢罪，仍得作為證據。
二、又本判決所引用被告以外之人於審判外之陳述，檢察官及被
    告均同意作為證據，迄辯論終結前未聲明異議，本院審酌該
    證據資料製作時之情況，並無違法不當及證明力明顯過低之
    瑕疵，認以之作為證據應屬適當，依刑事訴訟法第159條之5
    第1項規定，均有證據能力。非供述證據部分，並無證據證
    明係公務員違背法定程序所取得，亦無顯有不可信之情況，
    檢察官及被告於本院審理時均同意該等證據之證據能力，俱
    與本案有關，經本院於審理期日提示予被告並告以要旨為合
    法調查，應認均得作為證據。
貳、實體部分
一、認定犯罪事實所憑理由及證據
　㈠上揭犯罪事實，業據被告於本院審理時坦承不諱，核與證人
    即本案詐欺集團成員陳冠宇於警詢時之證述（見110少連偵3
    69卷第57-65頁）、證人即本案詐欺集團成員王威盛於警詢
    及另案偵查中之證述（見110少連偵369卷第77-86頁、第93-
    95頁，本院卷第83-95頁）、證人即本案詐欺集團成員張凱
    裕於警詢及另案偵查中之證述（見110少連偵369卷第107-11
    3頁、第125-127頁，本院卷第99-104頁）、證人即本案詐欺
    集團成員陳○信於警詢及另案偵查中之證述（見110少連偵36
    9卷第133-140頁，本院卷第107-112頁）相符；告訴人丙○○
    遭詐騙而匯款15萬元至郵局帳戶等情，亦據告訴人於警詢時
    指訴綦詳（見110少連偵369卷第159-160頁），復有內政部
    警政署反詐騙諮詢專線紀錄表、新北市政府警察局蘆洲分局
    延平派出所受理詐騙帳戶通報警示簡便格式表、165專線協
    請金融機構暫行圈存疑似詐欺款項通報單、金融機構聯防機
    制通報單、郵政匯款申請書影本、郵局帳戶之個資檢視及交
    易明細、監視器影像截圖照片與偵查報告在卷可稽（見110
    少連偵369卷第167-173頁、第177-233頁，本院卷第117-121
    頁），足認被告所為任意性自白與事實相符，可信屬實。
  ㈡證人陳○信於案發時固係12歲以上未滿18歲之少年，惟被告否
    認其認識證人陳○信（見110少連偵369卷第54頁），衡以被
    告並非直接向證人陳○信收款，2人無見面或交談等接觸行為
    ，卷內亦乏證據可證被告明知或可得而知有少年參與本案詐
    欺集團，無從憑以為被告不利之認定。
  ㈢綜上所述，本案事證業已明確，被告犯行洵堪認定，應依法
    論科。
二、論罪科刑
  ㈠本案詐欺集團成員有3人以上，且以詐欺取財、獲取不法所得
    為目的，透過相互聯繫、分工，由不同專責成員分別負責對
    告訴人施用詐術使其受騙、居中聯繫、提領詐得款項、駕車
    搭載車手移動、回收贓款遞交上手或分散金流，層層指揮，
    組織縝密，分工精細，自須投入一定成本、時間，有相當之
    組織與分工，應非為立即實施犯罪而隨意組成者，足認被告
    所參與者，係屬3人以上，以實施詐欺為手段，所組成具牟
    利性、持續性之有結構性詐欺犯罪組織，合於組織犯罪防制
    條例第2條第1項所稱之犯罪組織。
  ㈡又本案詐欺集團成員詐騙告訴人使其匯款後，指示證人張凱
    裕提領得手，經由證人陳○信、王威盛層轉與被告，再由被
    告基於共同犯意聯絡，依「往事」之指示，將詐得款項分筆
    以無摺存款之方式存入數個不詳金融帳戶，以此方式製造該
    詐欺犯罪所得之金流斷點，使該詐欺犯罪所得流向不明而得
    以隱匿、掩飾其所在，被告所為，係屬洗錢防制法第2條第2
    款之洗錢行為，要屬無疑。
  ㈢核被告所為，係犯組織犯罪防制條例第3條第1項後段之參與
    犯罪組織罪、刑法第339條之4第1項第2款之3人以上共同詐
    欺取財罪及洗錢防制法第14條第1項之一般洗錢罪。
  ㈣被告與證人王威盛、張凱裕、陳○信、陳冠宇及「小智」、「
    往事」等本案詐欺集團成員間，就3人以上共同詐欺取財、
    一般洗錢犯行有犯意聯絡，行為分擔，應論以共同正犯。
  ㈤被告以一行為同時犯參與犯罪組織罪、3人以上共同詐欺取財
    罪及一般洗錢罪，為想像競合犯，依刑法第55條規定，應從
    一重之3人以上共同詐欺取財罪處斷。
  ㈥刑之加重、減輕
　　⒈被告前因傷害案件，經臺灣南投地方法院以106年度審易字
      第577號判決判處有期徒刑3月，臺灣南投地方檢察署檢察
      官及被告均提起上訴，臺灣高等法院臺中分院以107年度
      上易字第405號判決上訴駁回而確定，於107年7月19日徒
      刑易科罰金而執行完畢（下稱前案）等情，有檢察官提出
      之執行案件資料表、臺灣高等法院臺中分院107年度上易
      字第405號判決及臺灣高等法院被告前案紀錄表為證（見
      本院卷第19-27頁、第57-64頁），足徵被告於受徒刑之執
      行完畢後5年內，故意再犯本案有期徒刑以上之罪，為累
      犯。檢察官復於本院審理時指出：被告所犯前案與本案均
      屬故意犯罪，足以彰顯被告之法遵循意識及對刑罰之感應
      力薄弱，且依本案犯罪情節，若加重其刑，並無情輕法重
      之情形，請求依該規定加重其刑等語（見本院卷第135頁
      ），已為相當說明，本院審酌被告所犯前案與本案犯行之
      犯罪類型、罪質、目的、手段及法益侵害結果固有相異之
      處，然均屬明知不可為而為之故意犯罪，且其於前案執行
      完畢後3年內，參與本案詐欺集團，擔任中上游之收水角
      色而為本案犯行，可見被告未因前案刑罰知所警惕，建立
      遵守法規範之意識，對刑罰感應力不足，若加重其刑，尚
      無使其所受刑罰超過其應負擔罪責之疑慮，參酌司法院大
      法官釋字第775號解釋意旨，依刑法第47條第1項規定，加
      重其刑。並基於精簡裁判之要求，不於主文為累犯之諭知
      （最高法院110年度台上字第5660號判決意旨參照），附
      此敘明。
　　⒉被告於本院審理時自白一般洗錢犯行，符合洗錢防制法第1
      6條第2項所定減輕其刑之要件；該罪名雖為想像競合犯中
      之輕罪，惟想像競合犯之處斷刑，本質上係「刑之合併」
      ，將想像競合犯組成之評價上數罪，合併為科刑一罪，故
      量刑時應以其中最重罪名之法定刑，作為裁量之準據，於
      裁量其輕重時，併將輕罪合併評價在內（最高法院108年
      度台上字第4405、4408號判決意旨參照），故本案應以3
      人以上共同詐欺取財罪之法定刑作為裁量之準據，併予審
      酌上開減刑事由。至被告於偵查中否認參與犯罪組織犯行
      ，嗣於本院審理時坦承此部分犯行，與組織犯罪防制條例
      第8條第1項後段所定之要件不合，無從併依該規定予以斟
      酌。
三、爰以行為人之責任為基礎，審酌被告正值青壯年，非無自我
    謀生能力，曾因財產犯罪經刑之宣告與執行，猶欠缺尊重他
    人財產權之觀念，貪圖一己之利，不思以合法、正當途徑賺
    取錢財，利用本案詐欺集團成員間之細密分工，共同實行本
    案犯行，使年邁之告訴人受有非微之財產損害，同時利用金
    融交易之便利性，製造金流斷點，以達最終獲取不法利得之
    目的，使檢警機關難以繼續追緝，上游人物得以繼續逍遙法
    外，告訴人亦難以追回遭詐騙之款項，破壞人際間信賴關係
    、社會治安與金融秩序，助長詐欺集團犯罪之猖獗與興盛，
    實值非議，兼衡被告擔任中上游收水之角色，本案尚無具體
    事證顯示其有分得報酬，其犯後初始否認、嗣後終究坦認犯
    行，迄辯論終結時，未與告訴人和解、彌補其行為所生損害
    ，暨被告自陳高中畢業、幫朋友送貨、經濟狀況勉持、需扶
    養母親及未成年子女、健康狀況良好（見本院卷第135頁）
    與告訴人之意見（見本院卷第43-44頁）等一切情狀，量處
    如主文所示之刑。
四、沒收
　㈠被告係透過其持用之不詳廠牌手機內所安裝之手機遊戲，與
    「往事」聯繫，該手機嗣後已遺失，扣案之蘋果廠牌手機1
    支則為其另行申辦者等情，經被告於警詢及本院審理時供述
    在卷（見110少連偵369卷第54頁，本院卷第132頁），堪認
    被告所有之不詳廠牌手機係供其本案犯行所用之物，未扣案
    ，應依刑法第38條第2項前段、第4項規定宣告沒收，於全部
    或一部不能沒收或不宜執行沒收時，追徵其價額。至扣案之
    蘋果廠牌手機1支，尚無證據證明與本案有關，故不予宣告
    沒收。
　㈡此外，被告否認因本案取得報酬（見本院卷第134頁），卷內
    亦無證據證明其有何犯罪所得，亦無需沒收或追徵。
據上論斷，依刑事訴訟法第299條第1項前段，組織犯罪防制條例
第3條第1項後段，洗錢防制法第14條第1項、第16條第2項，刑法
第11條、第28條、第339條之4第1項第2款、第47條第1項、第55
條、第38條第2項前段、第4項，刑法施行法第1條之1第1項，判
決如主文。
本案經檢察官鐘祖聲提起公訴，檢察官甲○○到庭執行職務。
中　　華　　民　　國　  111 　年　　 8    月  　18　　日
                  刑事第十五庭  審判長法  官  簡佩珺
                                      法  官  湯有朋
                                      法  官  鄭咏欣
以上正本證明與原本無異。
如不服本判決應於收受送達後20日內向本院提出上訴書狀，並應
敘述具體理由；其未敘述上訴之理由者，應於上訴期間屆滿後20
日內向本院補提理由書（均須按他造當事人之人數附繕本）「切
勿逕送上級法院」。
告訴人或被害人如不服判決，應備理由具狀向檢察官請求上訴，
上訴期間之計算，以檢察官收受判決正本之日起算。
                                     書記官 施佑諭      
中　　華　　民　　國　  111   年　　8    月　 　18 　日 

附錄本案論罪科刑法條：
組織犯罪防制條例第3條
發起、主持、操縱或指揮犯罪組織者，處三年以上十年以下有期
徒刑，得併科新臺幣一億元以下罰金；參與者，處六月以上五年
以下有期徒刑，得併科新臺幣一千萬元以下罰金。但參與情節輕
微者，得減輕或免除其刑。
具公務員或經選舉產生之公職人員之身分，犯前項之罪者，加重
其刑至二分之一。
犯第一項之罪者，應於刑之執行前，令入勞動場所，強制工作，
其期間為三年。
前項之強制工作，準用刑法第九十條第二項但書、第三項及第九
十八條第二項、第三項規定。
以言語、舉動、文字或其他方法，明示或暗示其為犯罪組織之成
員，或與犯罪組織或其成員有關聯，而要求他人為下列行為之一
者，處三年以下有期徒刑，得併科新臺幣三百萬元以下罰金：
一、出售財產、商業組織之出資或股份或放棄經營權。
二、配合辦理都市更新重建之處理程序。
三、購買商品或支付勞務報酬。
四、履行債務或接受債務協商之內容。
前項犯罪組織，不以現存者為必要。
以第五項之行為，使人行無義務之事或妨害其行使權利者，亦同
。
第五項、第七項之未遂犯罰之。

洗錢防制法第14條
有第二條各款所列洗錢行為者，處七年以下有期徒刑，併科新臺
幣五百萬元以下罰金。
前項之未遂犯罰之。
前二項情形，不得科以超過其特定犯罪所定最重本刑之刑。

中華民國刑法第339條之4
犯第三百三十九條詐欺罪而有下列情形之一者，處一年以上七年
以下有期徒刑，得併科一百萬元以下罰金：
一、冒用政府機關或公務員名義犯之。
二、三人以上共同犯之。
三、以廣播電視、電子通訊、網際網路或其他媒體等傳播工具，
    對公眾散布而犯之。
前項之未遂犯罰之。
附表：張凱裕提款時間、地點及金額
編號 提款日期 提款時間 提款地點 提款金額 1 110年3月29日 下午1時8分許 全家超商臺中崇德門市（臺中市○○區○○路0段000號） 2萬元 2    2萬元 3  下午1時9分許  2萬元 4  下午1時10分許  2萬元 5  下午1時16分許 統一超商臺中崇尚門市（臺中市○○區○○路0段000號） 2萬元 6  下午1時17分許  2萬元 7  下午1時18分許  2萬元 8  下午1時20分許  1萬元